【裁判字號】    98,抗,193
【裁判日期】    980831
【裁判案由】    拍賣抵押物
【裁判全文】
臺灣桃園地方法院民事裁定               98年度抗字第193號
抗  告  人  乙○○
相  對  人  甲○
上列當事人間拍賣抵押物事件，抗告人對於中華民國98年6 月29
日本院簡易庭司法事務官98年度司拍字第955 號第一審裁定提起
抗告，本院裁定如下：
    主  文
抗告駁回。
抗告程序費用新台幣壹仟元由抗告人負擔。
    理  由
一、按抵押權人，於債權已屆清償期，而未受清償者，得聲請法
    院，拍賣抵押物，就其賣得價金而受清償，民法第873 條定
    有明文。前開規定依同法第881 條之17規定於最高限額抵押
    權準用之。又聲請拍賣抵押物，係屬非訟事件，法院所為准
    駁之裁定，無確定實體法上法律關係存否之性質，於債權及
    抵押權之存否，亦無既判力，故祗須其抵押權已經依法登記
    ，且抵押債權已屆清償期而未受清償，法院即應為准許拍賣
    抵押物之裁定，倘當事人就此有爭執時，應另行提起訴訟，
    以資解決，殊不容依抗告程序聲明不服，有最高法院58年台
    抗字第524 號、51年台抗第269 號判例可資參照。
二、抗告意旨略以：抗告人以原裁定附表所示不動產（下稱系爭
    不動產）作為第三人葉海萍、鄭筑文向相對人所負債務之擔
    保，設定最高限額新台幣（下同）600 萬元之抵押權，固無
    疑義。惟第三人葉海萍、鄭筑文實際向相對人借貸之金額為
    500 萬元，事後至少已清償150 萬3,000 元，依抵押權設定
    契約所載約定利率，該二人所欠金額縱連本帶利計算，絕無
    可能高達560 萬元，原裁定記載該二人對相對人負債560 萬
    元，顯有違誤，原審未命相對人提出說明，並由第三人葉海
    萍、鄭筑文表示意見，即遽予認定上開金額，勢必將損及抗
    告人之權益，爰依法抗告，請求廢棄原裁定等語。
三、經查，相對人於原審聲請本院裁定准予拍賣抗告人所有之系
    爭不動產等情，有他項權利證明書、抵押權設定契約書、本
    票等影本、土地及建物登記謄本為證，依形式上審查，可認
    相對人之抵押權及所擔保之債權存在，債權並已屆清償期而
    未受清償，原審據以准許相對人拍賣抵押物之聲請，即無不
    當。抗告人所執前揭抗告理由，核屬實體上法律關係存否之
    爭執，縱令屬實，揆諸上開判例意旨，並非抗告程序所得審
    究。從而，抗告人執此提起抗告，請求廢棄原裁定，為無理
    由，應予駁回。
四、依非訟事件法第46條、第21條第2 項、第24條第1 項、民事
    訴訟法第495 條之1 第1 項、第449 條第1 項、第78條，裁
    定如主文。
中    華    民    國    98    年    8     月    31    日
                  民事第二庭  審判長法官  劉克聖
                              法      官  呂仲玉
                              法      官  張金柱
如不服本裁定，僅得於收受本裁定正本送達後10日內，委任律師
為代理人，並以適用法規顯有錯誤為理由，向本院提出再抗告狀
（須附繕本1 份及繳納再抗告裁判費新台幣1,000 元），經本院
許可後，始可再抗告。
以上正本證明與原本無異
中    華    民    國    98    年    9     月    1     日
                              書  記  官  陳美宜


司法院資訊處製作；財團法人民間司法改革基金會備份。
